【裁判字號】    95,簡上,144
【裁判日期】    951004
【裁判案由】    給付貨款
【裁判全文】
臺灣高雄地方法院民事判決             95年度簡上字第144號
上  訴  人  乙○○
被上訴人    丙○○
訴訟代理人  甲○○
上列當事人間請求給付貨款事件，上訴人對於民國95年4月21日
本院高雄簡易庭95年雄簡字第1649號第一審簡易判決提起上訴，
本院民國95年9月20日言詞辯論終結，判決如下：
    主  文
原判決關於駁回上訴人後開第二項之訴；暨訴訟費用之裁判均廢
棄。
被上訴人應給付上訴人新台幣壹拾肆萬伍仟零伍拾元及自民國九
十五年二月十五日起至清償日止，按週年利率百分之五計算之利
息。
其餘上訴駁回。
第一、二審訴訟費用由被上訴人負擔。
    事實及理由
一、上訴人起訴主張：被上訴人自民國94年10月23日起至94年12
    月1 日止陸續向其購買如附表所示之普洱茶，合計新台幣 (
    下同)145,050 元 ，其已依約交付全部茶葉，被上訴人並於
    如附表所示之5紙估價單上簽名，惟被上訴人未給付任何貨
    款，爰依買賣契約之法律關係，請求被上訴人給付貨款。原
    審為上訴人全部敗訴之判決，上訴人提起上訴。上訴聲明：
    (一)原判決廢棄。(二)被上訴人應給付上訴人145,050 元及自94
    年12月1 日起至清償日止，按週年利率5%計算之利息。
二、被上訴人則以：估價單上簽名之真正不爭執，然因上訴人本
    為被上訴人員工，上訴人擬自行開業，取得被上訴人之購貨
    憑證係為對外提示他人之用，證明有人與其交易，方便上訴
    人招攬生意及幫助上訴人進入市場，被上訴人始在估價單上
    簽名並交付上訴人，非作為買賣收訖貨物之證明，雙方為通
    謀虛偽意思，買賣當然無效；況被上訴人手中仍持有2 紙估
    價單，亦未交付茶葉，益證兩造間並無買賣契約之合意等語
    ，資為抗辯。並聲明：上訴駁回。
三、兩造不爭執事項：
  (一)上訴人持有被上訴人簽名如附表所示之估價單5紙。
  (二)被上訴人持有另2 紙均載為2005年10月20日金額各
    1,000,000 元、300,000元之估價單2紙。
四、兩造爭執事項：
  (一)系爭5紙估價單是否可做為上訴人已交付買賣標的物之證明？
  (二)上訴人請求給付價金及利息有無理由？
五、就兩造爭執事項，本院判斷意見如下：
  (一)系爭5紙估價單是否可做為上訴人已交付買賣標的物之證明？
  (1)被上訴人並不否認確於記載有品名數量、單價及金額之估價
    單上簽名之事實，雖以前詞為辯，惟依被上訴人所為之上開
    抗辯可知估價單確係茶葉商同業間作為買賣時交貨之憑證，
    否則被上訴人何以稱上訴人係為了自行開業時需取得被上訴
    人簽名於其上之估價單以作為證明有人與上訴人交易之用，
    然查如確係為上訴人開業之用而需由被上訴人予以證明時，
    被上訴人大可利用為上訴人介紹客戶之方法、或致贈花藍、
    花圈、匾額等方式，以提昇上訴人之知名度或信用度，豈有
    以在估價單上簽名之方式為之，被上訴人所辯顯與常理有違
    ，不足採信；是上訴人主張估價單係做為交貨證明之用，應
    可認為真實，況茶葉交易僅以估價單為交貨證明亦與常理無
    違，則被上訴人既於如附表所示之5 紙估價單上簽名，即應
    認為上訴人已履行出賣人交付貨物之義務。
  (2)被上訴人以兩造間就估價單之簽名為通謀虛偽意思表示，惟
    為上訴人所否認，自應由被上訴人負舉證證明之責，惟被上
    訴人並未舉證證明估價單之簽名係基於兩造間通謀虛偽意思
    表示而為，其上開所為抗辯又與常理有違而不足採信亦如前
    述，自應認上訴人之主張為真實。
  (3)被上訴人雖另抗辯其持有上訴人交付之另2 紙日期均為2005
    年10月20日金額分別記載為1,000,000 元及300,000 元之估
    價單，上訴人為何未併為請求貨款，足認估價單之簽名並非
    已交付貨物之證明，惟上訴人則以上開2 紙估價單上之茶葉
    尚未進貨，故未交付予被上訴人；查估價單既係已交付貨物
    之憑證已如前述，則上訴人未將估價單取回，即表示尚未交
    付貨物甚明，而因上開2 紙估價單仍在被上訴人持有中，被
    上訴人自可隨時簽名，惟於未交還予上訴人之前，即表示上
    訴人尚未交貨物，自不能以上開2 紙估價單在被上訴人持有
    中而認定估價單並非交付貨物之憑證，被上訴人此部分抗辯
    亦無足採。
  (二)上訴人請求給付價金及利息有無理由？
  (1)綜上，足認上訴人已依民法第348 條第1 項規定交付買賣標
    的物之茶葉予被上訴人，而被上訴人既未能證明其已依同法
    第367 條規定交付約定價金予上訴人，又未能舉證證明其簽
    名於估價單上為通謀虛偽意思表示，則上訴人請求被上訴人
    給付如附表所示5 紙估價單上所示之買賣價金共145,050 元
    ，為有理由。
  (2)惟按給付無確定期限者，債務人於債權人得請求給付時，經
    其催告而未為給付，自受催告時起，負遲延責任，民法第
    229條第2項前段定有明文。又民法第369條雖規定買賣標的
    物與價金之交付應同時為之，但該條僅係2者應同時履行之
    規定，尚不能據此認為買賣價金之交付係定有確定期限之債
    務，蓋民法第229 條第1 項所謂確定期限係指期限之到來已
    經具體指定其期日，故於該期日屆至時，債務人尚未給付，
    即應負遲延責任。本件兩造價金之交付時期，上訴人並未提
    出當事人曾為約定之證明，又無習慣，性質上應認為屬於無
    確定期限之債務，依民法第315 條之規定，出賣人即上訴人
    固得隨時請求給付，買受人即被上訴人亦得隨時為支付，但
    在上訴人向被上訴人請求給付價金以前，被上訴人並非當然
    負遲延責任，故本件之遲延利息，應依上開民法第229 條第
    2 項之規定，應自原審起訴狀繕本送達被上訴人翌日之95年
    2 月15日起算 (起訴狀繕本於95年2 月14日送達)， 上訴人
    逾此範圍之利息請求，於法不合，不應准許。
六、綜上所述，本件上訴人本於買賣之法律關係，請求被上訴人
    給付145,050 元及自95年2 月15日起至清償日止，按週年利
    率5%計算之法定遲延利息範圍內為有理由；上訴人逾此範圍
    關於利息之請求，則無理由，應予駁回。原審就上開應准許
    部分為上訴人敗訴之判決，自有未洽，上訴人就此部分指摘
    原判決不當，求予廢棄改判，為有理由，爰由本院將此部分
    予以廢棄，並改判如主文第2 項所示；至原審就超過上開應
    准許之部分，為上訴人敗訴之判決，應經核於法並無不合，
    上訴人就此部分，指摘原判決不當，求予廢棄改判，為無理
    由，應予駁回。
七、據上論結：本件上訴為一部有理由、一部無理由，依民事訴
    訟法第436 條之1 第3 項、第449 條第1 項、第450 條、第
    79 條 ，判決如主文。
中    華    民    國    95    年    10    月    4     日
                  民事第一庭審判長法  官  林玉心
                                  法  官  柯盛益
                                  法  官  林勇如
本係照原本作成。
本判決不得上訴。
中    華    民    國    95    年    10    月    4     日
                                  書記官  胡樂寧
 附表
 ┌───┬───────┬────────┬──────────┐
 │ 編號 │  日  期      │  品       名   │  金  額(新台幣)元  │
 ├───┼───────┼────────┼──────────┤
 │ 1    │94年10月23日  │大白陀60個      │        15,000      │
 │      │              │大賞   7個      │         2,500      │
 │      │              │鳳凰  35個      │        17,500      │
 ├───┼───────┼────────┼──────────┤
 │ 2    │94年10月25日  │大白陀34個      │         6,800      │
 ├───┼───────┼────────┼──────────┤
 │ 3    │94年10月27日  │女兒茶70片      │        42,000      │
 ├───┼───────┼────────┼──────────┤
 │ 4    │94年12月01日  │宮廷普洱14片    │         1,250      │
 │      │              │                │估價單載為1,520     │
 ├───┼───────┼────────┼──────────┤
 │ 5    │94年11月21日  │特級品3件       │        60,000      │
 └───┴───────┴────────┴──────────┘


司法院資訊處製作；財團法人民間司法改革基金會備份。
